【裁判字號】    88,易緝,148
【裁判日期】    890114
【裁判案由】    詐欺
【裁判全文】
臺灣高雄地方法院刑事判決                        八十八年度易緝字第一四八號
    公  訴  人  臺灣高雄地方法院檢察署檢察官
    被      告  乙○○
    選任辯護人  郭國益
右列被告因詐欺案件，經檢察官提起公訴（八十四年度偵字第一八三八號），本院判
決如左：
    主  文
乙○○無罪。
    理  由
一、公訴意旨略以：被告乙○○意圖為自己不法之所有，於民國八十三年十二月十八
    日，向世滿塑膠工業有限公司負責人甲○○佯稱認識銀行方面之人員，可協助甲
    ○○辦理較低利率之銀行貸款，但須辦理費用新臺幣（下同）十萬元，如未能辦
    好則退回費用等語，並簽發收據及其辦理銀行貸款之名片交予甲○○為憑，致甲
    ○○陷於錯誤，而交付以中國農民銀行岡山分行為付款人、到期日八十三年十二
    月十六日、票面金額十萬元、支票號碼ＦＡＺ0000000號支票一紙予被告
    ，詎料被告於領取上開款項後，並未替甲○○辦理相關貸款事宜，且更逃逸無蹤
    ，甲○○始知受騙，因認被告涉有刑法第三百三十九條第一項之詐欺罪嫌。
二、按犯罪事實應依證據認定，無證據不得推定其犯罪事實，刑事訴訟法第一百五十
    四條定有明文。訊據被告乙○○固坦承於八十三年十二月十六日，收受告訴人甲
    ○○所交付以中國農民銀行岡山分行為付款人、到期日八十三年十二月十六日、
    票面金額十萬元、支票號碼ＦＡＺ0000000號支票一紙，並於八十三年十
    二月十六日提示獲得付款之事實，並有前開支票正反面影本、收據各一份可憑。
    惟堅詞否認有何詐欺之犯行，辯稱：伊是在八十三年十二月十六日向甲○○借款
    十萬元，並於八十三年十二月十八日書立收據予甲○○，事後因伊生病住院，未
    依期歸還借款，甲○○才會提出告訴等語。
三、經查：
  (一)以世滿塑膠工業有限公司為發票人、中國農民銀行岡山分行為付款人、到期日八
    十三年十二月十六日、票面金額十萬元、支票號碼ＦＡＺ0000000號之支
    票，係於八十三年十二月十六日提示獲得付款乙情，業據被告供述綦詳，並有中
    國農民銀行岡山分行八十八年十月二十九日（八八）農岡（營）字第一八０號函
    及前開支票正反面影本可稽，足見告訴人甲○○交付前開支票之時間應係八十三
    年十二月十六日，而非同年月十八日。
  (二)又告訴人甲○○雖一再指述十萬元係交予被告之貸款費用，於偵查中更明白指稱
    ：十萬元是交予被告辦理房屋抵押之低利貸款等語（見八十四年度偵字第一八三
    八號偵查卷八十四年一月二十六日訊問筆錄），惟其復改稱係借款，指述前後不
    一，不無瑕疵；且衡諸常情，委託他人辦理房地之抵押貸款，自應就該房地相關
    之文件、借款人相關之資料、印章等物交予受託人，受託人始得持以辦理貸款事
    宜，是倘被告係向告訴人甲○○表示代辦抵押貸款，而由告訴人甲○○交付票面
    金額十萬元之支票為費用，告訴人甲○○竟未交付任何辦理抵押之相關文件予被
    告，實與常情有所不符；再者，告訴人甲○○所簽發予被告之支票，到期日為八
    十三年十二月十六日，被告並於當日提示該支票獲得付款之情，已如前述，以告
    訴人甲○○係經營公司而經常使用支票之人，該紙支票之金額非低，告訴人甲○
    ○對該支票之提領情形自會加以相當之注意，當無不知其支票已遭提領之理，惟
    被告於領取支票款項後之八十三年十二月十八日，仍與告訴人甲○○有所接觸，
    並書立收據一紙為憑，倘告訴人甲○○未同意被告提領款項，自無不於當時予以
    追究，反而遲至八十四年一月十八日始提出告訴之理。
  (三)綜上所述，告訴人甲○○於八十三年十二月十六日交付支票予被告之際，並未同
    時交付任何辦理貸款所需之文件；且以告訴人甲○○係經常使用支票之人，對支
    票有無遭提領自會加以相當之注意，其又於支票遭提領後之八十三年十二月十八
    日與被告有所接觸，卻未對被告提出任何質疑，反而僅由被告書立收據一紙為憑
    ，足見被告所辯該筆十萬元款項係借款一情為可採。從而，告訴人甲○○於借款
    與被告之際，被告既無何可認係施用詐術之行為，自與刑法之詐欺罪有間，被告
    縱未依約返還借款，亦僅屬民事糾紛甚明。此外，本院復查無其他積極證據足證
    被告有何公訴人所指之犯行，不能證明被告犯罪，依法應為無罪之諭知。
三、至臺灣臺南地方法院檢察署檢察官移送併辦之八十七年度偵字第一二九０九號部
    分，因本件係諭知無罪之案件，移送併辦部分自與本件無裁判上一罪之關係，本
    院無從併予審理，附此敘明。
據上論斷，應依刑事訴訟法第三百零一條第一項，判決如主文。
中      華      民      國    八十九    年      一      月     十四     日
                                  臺灣高雄地方法院刑事第七庭
                                      法  官  曾淑娟
右正本證明與原本無異。
如不服本判決，應於判決送達後十日內，向本院提出上訴狀。
                                      書記官  賴成育
中    華    民    國    八十九    年       一      月       十四       日


司法院資訊處製作；財團法人民間司法改革基金會備份。
